【裁判字號】    99,訴,410
【裁判日期】    990712
【裁判案由】    違反毒品危害防制條例
【裁判全文】
臺灣雲林地方法院刑事判決               99年度訴字第410號
公  訴  人  臺灣雲林地方法院檢察署檢察官
被      告  甲○○
上列被告因違反毒品危害防制條例案件，經檢察官提起公訴（99
年度毒偵字第704 號），被告於準備程序進行中，就被訴事實為
有罪之陳述，本院依簡式審判程序審理，判決如下：
    主  文
甲○○施用第一級毒品，累犯，處有期徒刑拾壹月，扣案已加水
稀釋之海洛因毒品壹小包沒收銷燬之、注射針筒壹支沒收。
    事  實
一、甲○○前因施用第一級毒品案件，經裁定送勒戒處所施以觀
    察、勒戒後，認有繼續施用毒品傾向，復裁定令入戒治處所
    施以強制戒治，於民國91年8月6日釋放出所，嗣經臺灣花蓮
    地方法院檢察署檢察官於91年8 月28日以91年度戒毒偵字第
    19號為不起訴處分確定；復於5 年內更犯施用第一級毒品案
    件，經臺灣花蓮地方法院以93年度訴字第225 號判決判處有
    期徒刑9 月確定，於95年2 月6 日執行完畢；又於97年間因
    施用第一級毒品案件，經臺灣雲林地方法院檢察署轉介至臺
    大醫院雲林分院接受毒品病患戒癮治療，為該署檢察官於97
    年7 月7 日以97年度毒偵字第681 號為緩起訴處分確定，緩
    起訴期間自97年7 月30日起至99年7 月29日止。詎仍不知悔
    改，竟於緩起訴期間內，復基於施用第一級毒品海洛因之犯
    意，於99年5 月29日上午7 時30分許，在雲林縣東勢鄉○○
    村○○○路9 號住處，以將第一級毒品海洛因摻入香菸內點
    燃後吸用之方式，施用第一級毒品海洛因1 次。嗣於99年5
    月29日下午1 時10分，甲○○在雲林縣東勢鄉○○村○○○
    路產業道路，因行跡可疑遭警盤查，甲○○情急之下將已加
    水稀釋之毒品海洛因1 小包及注射針筒隨手丟棄，為警當場
    發現而查扣在案，同日並徵其同意採尿送驗，檢出毒品嗎啡
    陽性反應，始悉上情。
二、案經雲林縣警察局臺西分局報請臺灣雲林地方法院檢察署檢
    察官偵查起訴。
    理  由
一、上揭犯罪事實，業據被告甲○○於警詢、偵查及本院準備程
    序暨審理時，均坦承不諱，又被告於為警查獲時，經採尿送
    驗，由正修科技大學超微量研究科技中心以酵素免疫分析法
    （ＥＩＡ）初步檢驗，再以氣相層析質譜儀法（ＧＣ／ＭＳ
    ）確認檢驗結果，呈嗎啡陽性反應，此有該中心報告日期99
    年6 月14日出具之尿液檢驗報告（尿液檢體編號LN099117號
    ）及雲林縣警察局臺西分局毒品嫌疑人尿液採驗作業管制紀
    錄影本各1 紙（詳偵查卷第29頁、第30頁）附卷可稽。另查
    獲扣案之已加水稀釋之毒品海洛因1 小包，經雲林縣警察局
    臺西分局以煙毒毒品檢驗試劑檢驗結果呈嗎啡、海洛因反應
    ，此有該分局查獲涉嫌毒品危害防制條例案件初步鑑驗報告
    單1 紙及照片2 張附在警卷第11頁及第23頁可佐，另有注射
    針筒1 支扣案可憑，足徵被告此部分施用毒品之自白與事實
    相符，堪以採信。而按92年7 月9 日修正公布，並於93年1
    月9 日施行之毒品危害防制條例刪除2 犯及3 犯之規定，一
    改修法前繁雜之處遇程序，僅將施用毒品者簡化區分為初犯
    、再犯，並認施用毒品者係屬病患性犯人，以觀察、勒戒戒
    除其身癮，並以強制戒治去除其心癮。經觀察、勒戒或強制
    戒治執行完畢釋放後，若係5 年後再犯該條例第10條施用毒
    品罪者，與同條例第20條第1 項、第2 項關於「初犯」之處
    理方式相同，檢察官應先聲請法院裁定令被告入勒戒處所觀
    察、勒戒，並視有無繼續施用毒品傾向，決定應予釋放、為
    不起訴之處分，或應聲請法院裁定令入勒戒處所強制戒治；
    若係5 年內「再犯」同條例第10條施用毒品罪者，依同條例
    第23條第2 項規定，檢察官則應依法追訴。觀諸該條例第20
    條第3 項之修正理由：「觀察、勒戒或強制戒治5 年後再犯
    者，顯見前所實施之觀察、勒戒或強制戒治已足以遮斷其施
    用毒品之癮，為期自新及協助其戒除毒癮，對此5 年後再犯
    者，爰明定仍適用初犯之規定，先經觀察、勒戒、強制戒治
    之程序。」及同條例第23條第2 項之修正理由：「為配合簡
    化施用毒品犯之刑事處遇程序，並鑑於經觀察、勒戒或強制
    戒治執行完畢釋放後5 年內再犯者，其再犯率甚高，原據以
    實施之觀察、勒戒及強制戒治既已無法收其實效，自應施以
    刑事處遇」，顯然如施用毒品者係前經觀察、勒戒或強制戒
    治等治療程序執行完畢5 年後，始再施用毒品之「初犯」，
    因前所執行之觀察、勒戒或強制戒治已足收戒除毒癮之效，
    自應重新執行觀察、勒戒或強制戒治等治療程序，並於治療
    程序執行完畢後，由檢察官為不起訴處分，毋庸對之追訴處
    罰；反之，在「再犯」之情形，因其先前所為治療程序顯未
    能收戒斷毒癮之效，且考量施用毒品者之再犯率偏高，乃簡
    化其刑事處遇程序，而逕予追訴處罰，不再施以治療程序。
    參酌上開立法理由，修正毒品危害防制條例就施用毒品者，
    祇於「初犯」及「5 年後再犯」二種情形，有其追訴條件之
    限制，即須於初犯經觀察、勒戒或強制戒治釋放後，5 年內
    均無施用毒品之行為，始能認其前所實施之觀察、勒戒或強
    制戒治已足遮斷毒癮，而得於5 年後再犯時，再予適用初犯
    之規定，重行觀察、勒戒等程序。倘5 年內已經再犯，被依
    法追訴處罰，縱其第3 次（或第3 次以上）施用毒品之時間
    在初犯釋放5 年以後，即與「5 年後再犯」之情形有別，且
    因已於「5 年內再犯」，顯見其再犯率甚高，原實施觀察、
    勒戒或強制戒治，已無法收其實效，而無5 年戒斷期之存在
    ，自無再經觀察、勒戒及強制戒治之必要，即應依該條例第
    10條處罰，始符新法修正之本旨（最高法院95年度臺非字第
    59號、第65號判決意旨同此）。經查：本案被告前因施用毒
    品案件，於91年間經觀察、勒戒及強制戒治執行完畢釋放後
    ，又於5 年內，因再施用毒品，經法院判處有期徒刑確定，
    足認被告於5 年內已再犯，經依法追訴處罰，係「五年內再
    犯」案件，縱其於本案上開時地再度施用毒品之時間，在初
    犯經觀察、勒戒及強制戒治執行完畢釋放5 年以後，已不合
    於「五年後再犯」之規定，仍屬「五年內再犯」案件，且因
    已於「五年內再犯」，顯見其再犯率甚高，原實施觀察、勒
    戒，已無法收其實效，依最高法院95年度第7 次刑事庭會議
    決議意旨，即應依該條例第10條規定追訴處罰。從而，本案
    事證明確，被告施用第一級毒品海洛因1 次之犯行，堪以認
    定，應依法論科。
二、按海洛因係毒品危害防制條例第2 條第2 項第1 款所規範之
    第一級毒品，被告予以施用，核其所為，係犯同條例第10條
    第1 項之施用第一級毒品罪。其施用第一級毒品海洛因前、
    後，持有第一級毒品海洛因之低度行為，均為施用之高度行
    為所吸收，不另論罪。又被告前有事實欄所載科刑、執行前
    案紀錄，有臺灣高等法院被告前案紀錄表在卷可憑，於前案
    有期徒刑執行完畢後5 年內，故意再犯有期徒刑以上之本案
    之罪，應論以累犯，依刑法第47條第1 項之規定予以加重其
    刑。爰審酌被告前有多次前科，此有臺灣高等法院被告前案
    紀錄表附卷可憑，且經觀察、勒戒及強制戒治執行完畢釋放
    後，竟仍不知改悔，陷於毒癮而難以自拔，危害國民健康，
    及其犯罪之動機、手段、於本件犯罪後尚能坦承犯行，態度
    良好等情，量處如主文所示之刑。
三、扣案之已加水稀釋之毒品海洛因1 小包，經雲林縣警察局臺
    西分局以煙毒毒品檢驗試劑檢驗結果呈嗎啡、海洛因反應，
    此有該分局查獲涉嫌毒品危害防制條例案件初步鑑驗報告單
    1 紙及照片2 張附在警卷第11頁及第23頁可證，已如上述，
    係查獲之第一級毒品，不問是否屬於犯人所有，爰依毒品危
    害防制條例第18條第1 項前段之規定，一併諭知沒收銷燬之
    ；另扣案被告所有注射針筒1 支，乃被告所有供施用海洛因
    所用（但非專用）之物，爰依刑法第38條第1 項第2 款、第
    3 項之規定一併宣告沒收之。
據上論斷，依刑事訴訟法第273 條之1 第1 項、第299 條第1 項
前段，毒品危害防制條例第10條第1 項、第18條第1 項前段，刑
法第11條前段、第47條第1 項、第38條第1 項第2 款，判決如主
文。
本案經檢察官陳詠薇到庭執行職務。
中    華    民    國    99    年    7     月    12    日
                   刑事第三庭  法  官  張文俊
以上正本證明與原本無異。
如不服本判決，應於收受送達後10日內，向本院提出上訴書狀，
並應敘述具體理由；其未敘述上訴理由者，應於上訴期間屆滿後
20日內，向本院補提理由書（須按他造當事人之人數附繕本），
「切勿逕送上級法院」。
                               書記官  金雅芳
中    華    民    國    99    年    7     月    12    日
附錄本案論罪科刑法條全文：
毒品危害防制條例第10條
施用第一級毒品者，處六月以上五年以下有期徒刑。
施用第二級毒品者，處三年以下有期徒刑。

司法院資訊處製作；財團法人民間司法改革基金會備份。
